臺灣高等法院高雄分院民事判決　九十二年度上易字第一九三號
　　　上　訴　人　　協羽機材工業股份有限公司
?
　　　法定代理人　　丙○○
　　　訴訟代理人　　易定芳律師
　　　複　代理人　　甲○○　　　住台北市○○路○段二００號三樓
　　　被上訴人　　　信福營造有限公司
　　　　　　　　　　　　　　　.
　　　法定代理人　　乙○○　　.
　　　訴訟代理人　　楊申田律師
　　　複　代理人　　楊譜諺律師
當事人間請求給付貨款事件，上訴人對於民國九十二年六月六日臺灣高雄地方法院九
十一年度訴字第三三九一號第一審判決提起上訴，本院於九十二年十二月二十五日言
詞辯論終結，判決如下：
    主    文
上訴駁回。
第二審訴訟費用由上訴人負擔。
    事實及理由
一、上訴人起訴主張：被上訴人民國八十八年十二月二十九日起向上訴人購買鐵片管
    線等材料，至民國八十九年三月二十日止，共積欠如原審附表（下稱系爭買賣）
    所示新台幣（下同）五十一萬九千二百七十六元之貨款，至今仍未清償，爰基於
    買賣之法律關係，請求上訴人給付貨款五十一萬九千二百七十六元及自起訴狀繕
    本送達翌日起至清償日止，按週年利率百分之五計算之利息。於本院聲明：原判
    決廢棄。被上訴人應給付上訴人五十一萬九千二百七十六元及自起訴狀繕本送達
    翌日起至清償日止，按週年利率百分之五計算之利息。
二、被上訴人則以：兩造間未曾有生意往來，被上訴人亦未曾向上訴人購買鐵片管線
    等機材，上訴人請求並無理由，系爭買賣契約係存在於上訴人與訴外人白水公司
    間，上訴人提出之出貨單、估價單乃其單方製作，無法證明兩造間有買賣關係存
    在，且其中僅八十九年三月二十一日之出貨單為被上訴人員工宗萬新簽名，其餘
    均為白水公司員工與被上訴人無關，且簽收亦不能證明兩造間確有買賣關係存在
    ，僅為現場工地方便管理等語。於本院並聲明：上訴駁回。
三、上訴人主張自八十八年十二月二十九日起至八十九年三月二十日間止，陸續將鐵
    片管線等材料送達高雄市楠梓區楠梓加工區被上訴人與與訴外人白水公司所聯合
    設立之廢水處理工地，合計如附表所示之系爭貨款尚未獲清償等事實，業據提出
    估價單、出貨單、統一發票等為證，且為被上訴人所不爭執，自堪認為真實。上
    訴人認本件買賣契約係存在於兩造之間；被上訴人則認本件買賣契約存在於上訴
    人與白水公司，被上訴人並未向上訴人買受如原審附表之鐵片管線，且上訴人之
    請求亦罹於時效，主張時效抗辯。是本件首須審酌上訴人之請求權是否罹於時效
    ？
四、按，商人、製造人、手工業人所提供之商品及產物之代價，因二年間不行使而消
    滅，民法第一百二十七條第八款定有明文。而民法第一百二十七條第八款所定，
    商人、製造人、手工業人所提供之商品及產物之代價，係指商人所供給其所從事
    營業項目之商品代價而言。本件上訴人有公司設立登記，其公司登記項目有金屬
    凡而及各種塑膠原料之製造加工買賣，有該公司登記資料一份附卷可稽（見原審
    卷第三五頁），而我國民法對商人係採廣義之定義，即從事商業行為之人即為商
    人，是上訴人自該當該條之「商人」無疑。是上訴人經營金屬原料之製造買賣，
    所出賣之鐵片管線即為上訴人提供之商品，而鐵片管線費為上訴人提供商品之代
    價，則上訴人對於出賣之鐵片管線費之請求權，應有民法第一百二十七條第八款
    短期時效之適用。查，本件上訴人所出賣之附表鐵片管線，自八十八年十二月二
    十九日起至八十九年三月二十日間止，有上訴人所提出估價單、出貨單為證，則
    上訴人自八十九年三月二十日其可請求買賣價金之日起至其九十一年九月二十五
    日向高雄地方法院聲請支付命令止，顯已逾二年時效，是被上訴人主張時效消滅
    之抗辯，為有理由。至於上訴人所稱被上訴人係於本件第二審準備程序終結後，
    始主張時效抗辯，依民事訴訟法第四百四十七條之規定不得提出云云。查，依民
    事訴訟法第四百四十七條規定：當事人不得提出新攻擊或防禦方法，但對於在第
    一審已提出之攻擊或防禦方法為補充者；如不許其提出顯失公平者。前項但書各
    款事由，當事人應釋明之。本件被上訴人於本院言詞辯論期日到庭陳述：我們認
    為對於原審已提出攻擊防禦之補充，我們在第一審認為兩造不存在買賣關係，法
    院已經有詳盡的調查，我們在第二審發現整個調查過程必須提出時效抗辯的補充
    ，另外，如不許提出時效抗辯的話，對我們當事人顯失公平。（見本院卷第一三
    四頁），查，本件原審判決認定本件買賣契約並不存在於上訴人與被上訴人之間
    ，是被上訴人主張於一審認無提出時效抗辯之必要，應可採信，則被上訴人於第
    二審始提出時效抗辯之攻擊或防禦方法，顯係對於第一審已提出之攻擊或防禦方
    法為補充，且依其所述，若不許其提出對被上訴人顯失公平，是本院認被上訴人
    於第二審提出時效抗辯，並已釋明該事由，認已符合民事訴訟法第四百四十七條
    第一項第三、六款之事由，被上訴人提出時效抗辯，應予准許，上訴人此部分之
    辯解，顯難採酌。另上訴人主張證人黃玉芸代表上訴人向被上訴人請求貨款，被
    上訴人經理陳美秀亦承認，且證人林少武證述被上訴人公司於八十九年三月二日
    承認要付款，而有中斷時效之效果云云，惟查，證人黃玉芸於本院審理中到庭證
    稱：我也有到被上訴人公司向吳陳美秀請求支付貨款他說會支付貨款，我才會繼
    續出貨等語。（見本院卷第七十一頁）則依上開證人黃玉芸所述顯係於最後出貨
    八十九年三月二十日前之事實，是縱使有承認，時間亦係於八十九年三月二十日
    之前，另證人林少武所述係八十九年三月二日承認，則計至上訴人提起本件訴訟
    之九十一年九月二十五日，亦逾二年時效，上訴人此部分之主張，亦難採酌。
五、綜上，上訴人請求被上訴人給付貨款五十一萬九千二百七十六元，惟被上訴人主
    張時效抗辯，上訴人之請求權即消滅，從而，上訴人基於買賣之法律關係，請求
    被上訴人給付上開貨款，即無理由，應予駁回。原審為上訴人敗訴之判決，及駁
    回其假執行之聲請，理由雖有不同，結論相同。上訴意旨指摘原判決不當，求予
    廢棄改判為無理由，應予駁回其上訴。
六、據上論結，本件上訴為無理由，依民事訴訟法第四百四十九條第二項、第七十八
    條，判決如主文。
中　　　華　　　民　　　國　　九十三　　年　　 一　　  月 　　 八  　　日
                                                民事第二庭
~B1審判長法　官　簡色嬌
~B2      法　官　陳真真
~B3      法　官　沈建興
正本係照原本作成。
不得上訴。
中　　　華　　　民　　　國　　九十二　　年　　  一　　 月　 　 八  　　日
~B法院書記官　林明威
